臺灣高雄地方法院民事裁定
109年度消債清字第202號
聲  請  人  周黃志仁
0000000000000000

0000000000000000

代  理  人  李淑妃律師
上列當事人因消費者債務清理事件聲請清算，本院裁定如下：
    主  文
聲請人周黃志仁自中華民國一百零九年十二月九日下午四時起開
始清算程序。
命司法事務官進行本件清算程序。
    理  由
一、聲請意旨略以：伊無力清償債務，雖曾依消費者債務清理條
    例向聯邦商業銀行提出前置協商但不成立，爰聲請清算等語
    。
二、按債務人不能清償債務或有不能清償之虞者，得依本條例所
    定更生或清算程序，清理其債務；債務人對於金融機構負債
    務者，在聲請更生或清算前，應向最大債權金融機構請求協
    商債務清償方案，或向其住、居所地之法院或鄉、鎮、市、
    區調解委員會聲請債務清理之調解；自債務人提出協商請求
    之翌日起逾30日不開始協商，或自開始協商之翌日起逾90日
    協商不成立，債務人得逕向法院聲請更生或清算；債務人於
    法院裁定開始更生程序或許可和解或宣告破產前，得向法院
    聲請清算；法院開始清算程序之裁定，應載明其年、月、日
    、時，並即時發生效力；法院裁定開始更生或清算程序後，
    得命司法事務官進行更生或清算程序；必要時，得選任律師
    、會計師或其他適當之自然人或法人1人為監督人或管理人
    ，消費者債務清理條例（下稱消債條例）第3條、第151條第
    1項、第153條、第80條前段、第83條第1項、第16條第1項分
    別定有明文。
三、經查：
  ㈠聲請人曾向聯邦商業銀行提出前置協商但不成立乙節，有聯
    邦商業銀行陳報狀（本案卷第19頁）可證，聲請人復於民國
    109年5月15日提出債權人清冊，向本院聲請調解債務清償方
    案，經本院109年度司消債調字第291號受理，於109年6月23
    日調解不成立，聲請人於同日以言詞聲請清算等情，亦經本
    院依職權調閱上開調解卷宗核閱無訛，依消費者債務清理條
    例施行細則第44條之3規定，聲請人於前置協商不成立後聲
    請清算，應屬合法。
  ㈡次查，聲請人於107年及108年度申報所得各為新臺幣（下同
    ）0元、35,200元（大晉展工程企業有限公司薪資），然其
    自陳向本院聲請清算前2年內有薪資所得共391,000元，名下
    無財產，勞工保險投保於高雄市鐵工業職業工會，另有遠雄
    人壽1張保單解約金22,175元。又聲請人自陳以打零工為業
    ，無固定雇主，以日薪900元計，領現，107年6月至109年8
    月每月領取金額為11,700元至18,000元不等，切結每月收入
    為17,000元，領取新冠肺炎疫情補助30,000元，未領取社會
    局補助等情，有財產及收入狀況說明書（司消債調卷第2至4
    頁）、收入切結書（司消債調卷第9頁、本案卷第31頁）、
    財團法人金融聯合徵信中心前置協商專用債權人清冊（司消
    債調卷第11至12頁）、信用報告（司消債調卷第14頁）、財
    政部高雄國稅局107年及108年度綜合所得稅各類所得資料清
    單及總歸戶財產查詢清單（司消債調卷第16至17頁、本案卷
    第27頁）、勞工保險被保險人投保資料表（司消債調卷第18
    頁）、戶籍謄本（司消債調卷第19頁）、高雄市政府社會局
    社會福利資訊料查詢表（本案卷第14至15頁）、債權人清冊
    （本案卷第24至26頁）、收入明細表（本案卷第30頁）、商
    業保險投保資料查詢結果表（本案卷第34頁）、遠雄人壽保
    險股份有限公司書函（本案卷第56至57頁）在卷可參。故本
    院審酌上情，認為核算聲請人目前償債能力之基礎以每月17
    ,000元為基準。
  ㈢關於聲請人個人日常必要支出部分，聲請人陳稱與母親同住
    於胞姐周黃燕之配偶林志遠名下房屋，伊每月以現金給付房
    租4,000元，未領取租金補助，有房屋租賃契約書、林志遠
    出具之收租證明、林志遠之新光銀行存摺交易明細（每月支
    出放款本息7,061元）、稅務電子閘門財產調件明細表及高
    雄市政府都市發展局函在卷可稽（本案卷第21頁、本案卷第
    35至36頁、本案卷第50頁反面、本案卷第59至60頁、本案卷
    第72頁）。按債務人必要生活費用，以最近一年衛生福利部
    或直轄市政府所公告當地區每人每月最低生活費一點二倍定
    之，消債條例第64條之2第1項定有明文。本院參酌衛福部社
    會司所公告109年度高雄市最低生活費標準為13,099元。又
    該最低生活費用之標準，係照當地最近1年平均每人消費支
    出60％，依其基準之家庭收支調查報告調查表格式所示有關
    經常性支出之調查項目，其原即包括利息支出、食品、衣著
    、房租及水費、電費、醫療保健、交通、娛樂、教育等基本
    生活需求。本院認在聲請人並無特殊需求，應以此最低生活
    費之1.2倍即15,719元認係其個人必要生活費用。
  ㈣至扶養費支出部分，聲請人主張扶養母親，每月扶養費1,100
    元。按直系血親相互間，互負扶養之義務，民法第1114條第
    1款定有明文。查聲請人母親張美惠為49年生，107年及108
    年度申報所得均為0元，名下無財產，勞工保險投保於高雄
    縣泥水業職業工會，因其母死亡，於108年8月領取勞保家屬
    死亡給付90,900元，未領取社會局補助等情，有戶籍謄本、
    稅務電子閘門財產所得調件明細表、勞保局電子閘門投保紀
    錄、勞動部勞工保險局函、高雄市政府社會局社會福利資訊
    料查詢表附卷可憑（司消債調卷第19頁、本案卷第16至18頁
    、本案卷第45至47頁）。扶養費用數額部分，按受扶養者之
    必要生活費用，準用第1項規定計算基準數額，並依債務人
    依法應負擔扶養義務之比例認定之，消債條例第64條之2第2
    項亦有明定。本院考量聲請人承租其姐夫林志遠名下房屋，
    每月房租4,000元已相當於個人必要生活費用15,719元中之
    房租支出所佔比例，與聲請人同住之母親即無庸再分攤房租
    支出，是應自母親必要生活費用中扣除相當於房租支出所佔
    比例（109年度高雄市每人每月不含房屋支出之必要生活費1
    1,890元）；又聲請人除胞姐周黃燕外，尚有胞妹周黃啟華
    （參本案卷第38頁家族系統表），聲請人陳稱周黃啟華現於
    大寮女子監獄，無法負擔母親扶養義務等語（見本案卷第23
    頁陳報狀），本院復依職權調取周黃啟華之臺灣高等法院在
    監在押全國紀錄表顯示周黃啟華現仍在監無訛（見本案卷第
    62頁），則其等母親每月必要生活費11,890元由聲請人與胞
    姐周黃燕共同分擔後，以每人5,945元【計算式：（11,890÷
    2＝5,945】為度，而聲請人主張每月支出扶養費1,100元，低
    於本院計算基準，堪認合理。
  ㈤綜上所述，以聲請人現每月收入17,000元為其償債能力基準
    ，扣除個人必要生活費15,719元及母親扶養費1,100元後，
    餘181元，而聲請人目前負債總額為17,184,518元（參司消
    債調卷第37頁以下，包含：聯邦銀行、合作金庫銀行、臺灣
    中小企銀、台北富邦銀行、國泰世華銀行、玉山銀行、萬榮
    行銷公司、新光行銷公司、滙誠第二資產公司、滙誠第一資
    產公司、中華電信公司，尚有瑞陞復興一資產管理公司債權
    額不詳），扣除遠雄人壽保險解約金22,175元，以聲請人每
    月所餘按月攤還結果，需約7,902年【計算式：（17,184,51
    8－22,175）÷181÷12≒7,901.6】始能清償完畢，堪認聲請人
    確有不能清償債務之情事，則聲請人向本院聲請清算，應予
    准許，爰命司法事務官進行本件清算程序。
四、依消債條例第11條第1項、第83條第1項、第16條第1項，裁
    定如主文。
中　　華　　民　　國　　109 　年　　12　　月　　9 　　日
                  民事庭　法　官  　賴寶合
以上正本係照原本作成。
本裁定不得抗告。
中　　華　　民　　國　　109 　年　　12　　月　　9 　　日
                          書記官    胡美儀